【裁判字號】    89,訴,154
【裁判日期】    890630
【裁判案由】    遷讓房屋
【裁判全文】
臺灣桃園地方法院民事判決  八十九年度訴字第一五四號
    原      告  甲○○○○○○.
    法定代理人  乙○○
    訴訟代理人  王治魯律師
    被      告  丙○○
右當事人間請求遷讓房屋事件，本院判決如左：
    主    文
被告應拆除設置於桃園縣龜山鄉○○村○○路○段六九三號二樓電動遊樂器機臺貳拾
臺，及清除放置儲藏室內之遊樂機臺伍拾柒臺，並將前開場地返還原告。
訴訟費用由被告負擔。
本判決第一項於原告以新臺幣貳拾萬元為被告供擔保後，得假執行。但被告如於假執
行程序實施前，以新臺幣陸拾萬元為原告預供擔保，得免為假執行。
    事    實
甲、原告方面：
  一、聲明：除假執行擔保金額外，餘如主文所示。
  二、陳述：
  （一）緣原告原名「華城遊藝場」，係由乙○○與李育慧於民國八十五年合夥經營
        ，李育慧為負責人，並向元帥育樂事業股份有限公司承租坐落桃園縣龜山鄉
        ○○村○○路○段六九三號二、四樓為經營場地，因李育慧與被告為親戚關
        係，即同意被告在該處二、四樓分別按裝電動遊樂器大小臺八十臺，並將其
        經營所得部分款項作為回饋金，惟八十七年九月十八日李育慧即將股權轉讓
        給訴外人李陳秀貴，並任負責人，迨八十八年三月五日改組，則由乙○○為
        負責人，同年十二月十三日並易名為「甲○○○○○○」。
  （二）查系爭場地原係李育慧出借給被告使用，惟原告已經改組，極需擴大營業，
        場地必須收回自用，多次催請其遷讓，除其將四樓電子遊樂器五十七臺拆除
        並堆放於儲藏內外，對於設置於二樓之二十三臺遊樂器則均不予置理，嗣委
        託律師函催亦不回應，茲以本起訴狀為終止借貸關係之意思表示，並聲請判
        決如聲明所示。
  三、證據：提出八八府建商字第三六二二五五號桃園縣政府營利事業登記證影本一
            份、桃園縣政府八十八年十二月十三日府建商字第○八八三六二二五五
            號函影本一份、王治魯律師事務所八十八年十一月十八日治律字第○○
            二三四號函及掛號信件送達回執影本各一份、說明書一份、合夥契約書
            二份、李育慧股東除股同意書、股份轉讓契約書影本各一份、桃園縣政
            府營利事業登記證影本三份、房屋租賃契約書影本一份為證。
乙、被告方面：
  一、聲明：駁回原告之訴及假執行之聲請，如受不利判決，願供擔保請准免為假執
            行。
  二、陳述：
  （一）查原告並非法人，亦非法人團體，應無當事人能力，合先陳明。
  （二）原告所述，均非事實，系爭場地係元帥育樂事業股份有限公司所有，乃原告
        所自認之事實，而被告與元帥育樂事業股份有限公司間，自八十三年間迄今
        ，每十天左右拆帳一次，有電玩紀錄可稽，被告並非無權占用。原告之訴，
        顯無理由。
  三、證據：提出電玩紀錄簿影本一冊。聲請訊問證人李育慧。
丙、本院依職權向桃園縣政府函調甲○○○○○○之變更登記資料。
  理    由
一、原告「甲○○○○○○」雖未依法辦理公司登記，依桃園縣政府所發之營利事業
    登記證記載其組織為民法上之合夥，其既為多數人之組合，有一定之名稱、事務
    所，並設有代表人，且有一定之目的及獨立之財產，則仍不失為訴訟當事人之團
    體，即應認有當事人能力，合先敘明。
二、經查，原告原名為「華城遊藝場」，係由乙○○與李育慧於民國八十五年合夥經
    營，原由李育慧擔任負責人，嗣八十七年九月十八日，訴外人李育慧即將股權轉
    讓給訴外人李陳秀貴，由李陳秀貴任負責人，迨八十八年三月五日改組，則由乙
    ○○為負責人，同年十二月十三日並易名為「甲○○○○○○」，此有原告提出
    之八八府建商字第三六二二五五號桃園縣政府營利事業登記證影本一份、桃園縣
    政府八十八年十二月十三日府建商字第○八八三六二二五五號函影本一份、說明
    書一份、合夥契約書二份、李育慧股東除股同意書、股份轉讓契約書影本各一份
    、桃園縣政府營利事業登記證影本三份、桃園縣政府八十九年四月十三日八九府
    建商字第六六八七七號函及所附之名家電子藝場（原名華城遊藝場之營利事業變
    更登記原申請書影本及營利事業抄本各一份為證。又原告之前身即「華城遊藝場
    」與元帥育樂事業股份有限公司就坐落桃園縣龜山鄉○○村○○路○段六九三號
    二、四樓之建物，雙方訂有租賃契約，租限訂為二年即自八十八年三月二十五日
    起至九十年三月二十五日止，約定每月租金為每月新臺幣五萬元，有原告提出之
    房屋租賃契約書影本一份在卷可稽。因被告與原負責人李育慧為父女關係，即於
    八十五年間起同意借由被告在該處二、四樓使用，分別按裝電動遊樂器大小臺八
    十臺，並將其經營所得部分款項作為回饋金；惟原告於改組後，極需擴大營業，
    場地必須收回自用，曾發函催請其遷讓，被告除將四樓電子遊樂器五十七臺拆除
    並堆放於儲藏內外，仍繼續使用該場地二樓設置二十三臺遊樂器，被告對此事實
    亦不爭執，並有原告提出之王治魯律師事務所八十八年十一月十八日治律字第○
    ○二三四號函及掛號信件送達回執影本各一份為證，堪信原告主張為真實。
三、次按使用借貸者，謂當事人一方以物交付他方，而約定他方於無償使用後返還其
    物之契約；有左列情形各款情形之一者，貸與人得終止契約：貸與人因不可預知
    之情事，自己需用借用物者，民法第四百六十四條、第四百七十二條第一款分別
    定有明文。前開第四百七十二條之適用，不問使用借貸是否定有期限，均包括在
    內。又使用借貸乃債權契約，非物權契約，貸與人對借用物，縱無所有權，亦可
    本於貸與人地位請求借用人返還，亦即使用借貸之成立，與所有權之有無，並無
    牽連關係（最高法院五十年台抗字第一六六號判例意旨可資參照）。又查，原告
    以其於改組後需擴大營業，場地必須收回自用，此於改組前即原告之前身負責人
    李育慧出借系爭場地時所不能預知，是原告以本起訴狀為終止借貸關係之意思表
    示，並本於貸與人之地位，請求借用人即被告應拆除設置於桃園縣龜山鄉○○村
    ○○路○段六九三號二樓電動遊樂器機臺貳拾臺，及清除放置儲藏室內之遊樂
    機臺伍拾柒臺，並將前開場地返還原告，即屬有據，應予准許。被告所舉之電玩
    紀錄簿影本一冊，亦不能證明被告有何使用系爭場地之合法權源之證明，故被告
    所辯非無權占用云云，顯不足採信。
四、兩造陳明願供擔保請為宣告假執行或免為假執行，經核均與規定相符，爰分別酌
    定相當之擔保金額予以宣告。
五、據上論結，本件原告之訴為有理由，依民事訴訟法第七十八條、第三百九十條第
    二項、第三百九十二條，判決如主文。
中      華      民      國    八十九    年      六      月      三十    日
                                        臺灣桃園地方法院民事第二庭
~B法      官  游紅桃
右為正本係照原本作成
如對本判決上訴須於判決送達後二十日內向本院提出上訴狀
中      華      民      國    八十九    年      七      月      十一    日
~B法院書記官  何俞瑩


司法院資訊處製作；財團法人民間司法改革基金會備份。
